【裁判字號】    89,再,35
【裁判日期】    890808
【裁判案由】    再審之訴
【裁判全文】
臺灣高等法院臺南分院民事判決  八十九年度再字第三十五號
      再審  原告  甲○○
      再審  被告  中國石油股份有限公司
                              設台北市○○路○段八三號
      法定代理人  乙○○      .
      訴訟代理人  劉榮村律師
右當事人間請求遷讓房屋事件，上訴人對於中華民國八十九年三月十四日本院所為第
二審確定判決（八十九年度上易字第六號－原審台灣嘉義地方法院八十八年度訴字第
五九二號），提起再審之訴，本院判決如左：
      主      文
再審原告之訴駁回。
再審訴訟費用由再審原告負擔。
      事      實
甲、再審原告方面：
  一、聲明：求為判決：（一）原確定判決廢棄。（二）再審被告之訴駁回。（三）
      再審及前審訴訟費用由再審被告負擔。
  二、陳述：
  （一）按使用借貸與租賃，雖同為當事人約定一方以物交他方使用，但兩者性質迥
        然不同，依民法第四百六十四條規定：「稱使用借貸者，謂當事人一方以物
        交付他方，而約定他方於無償使用後返還其物之契約。」可知，使用借貸有
        別於租賃之首要要件即在於係「無償」使用。如係有償，不論其名稱如何，
        以及契約所用之文字如何，均不得謂非租賃（最高法院七十二年度台上字第
        八三五號判決參照）；又按因使用借貸物而支付之對價即為租金，其約定的
        名稱如何，原非所問（最高法院七十三年度台上字第四二二四號判決參照）
        。查再審原告自民國六十五年八月獲准配住系爭房舍起，再審被告公司即按
        月扣收所謂之「使用費」，以迄八十七年二月，已逾二十三年，顯然本件再
        審原告使用系爭房舍之法律關係應屬租賃，而非使用借貸，乃為合理之解釋
        。則再審原告既基於租賃關係使用系爭房舍，而租賃關係尚未終止，即非無
        權占有，再審被告自無理由請求返還租賃物。
  （二）原訴訟程序之原審及原確定判決依據《行政院所屬實施單一薪給制機關（構
        ）員工配住宿舍扣收使用費要點》第一條及第七條規定，推論「被上訴人（
        再審被告）所扣收之宿舍使用費，目的係在支付宿舍本身之稅捐、保險及維
        修費用，與租賃關係中『租金』之使用對價，尚屬不同，自不得認兩造已成
        立租賃關係」云云，因認再審被告之遷讓系爭房舍請求係有理由。然基前段
        所述，民法第四百六十四條既規定使用借貸係屬無償契約，而最高法院六十
        七年台上字第二四八八號判例亦揭示「使用借貸必係無償，有償則非使用借
        貸」，則本件再審原告入住系爭宿舍仍需按月扣收使用費，而該使用費事實
        上既非投保災險或維修之用（蓋系爭房屋自然及一般修繕均由再審原告自行
        為之），且房舍老舊，早已免稅，豈能猶稱之為「無償」？再者，所謂之稅
        捐、維修費等，依據民法租賃之規定，若契約雙方另無特別約定，應由出租
        人即標的物之所有權人負擔，倘係使用借貸，則亦當如此，方為合理；從而
        再審被告既巧立名目為收錢之實，縱非相當之「對價」，難道亦非「有償」
        ？何況二十三年來，就系爭房舍自然及一般之修繕，均由再審原告自行為之
        ，事實上亦無按月維修，但再審被告卻按月扣收使用費，而系爭房舍係由二
        家共同使用，更無投保災險，且房舍老舊，早已免稅，是再審被告謂扣收使
        用費乃支付房舍本身之稅捐、保險及維修，豈非自欺欺人之誑語！則使用費
        之真正用途，在在令人滋疑。該疑義很顯然係判斷本件兩造間基礎法律關係
        究屬「使用借貸」或「租賃」之重要關鍵，豈得單憑一紙行政機關內部訂定
        之規則或要點，即跳脫法理，甚至無視法律明文之規定或判例之精神而為斷
        ？原審不斟酌全辯論意旨及調查證據之結果而判斷事實，顯有違背法令，自
        難令人折服。又姑且不論該使用費之實質，惟就上開行政院頒佈之要點研判
        ，其性質為何固尚待斟酌，但頂多應僅屬行政規章之位階，本無優先於民法
        之適用，亦不可牴觸民法，原審判決竟捨民法之明確規定不究，直接採用上
        開要點為判決之基礎，實已符合民事訴訟法第四百九十六條第一項第一款確
        定判決「適用法規顯有錯誤」之規定，自難謂無違法。
  （三）倘使如再審被告所指，上開原確定判決所為之論斷僅係事實認定之問題，而
        非規範適用之問題，但查原確定判決認為兩造之基礎法律關係係屬使用借貸
        所引用之最高法院四十四年台上字第八０二號判例，該要旨僅僅針對員工住
        用宿舍的事實，並未涉及扣收使用費的情形，與本件之情況迥異，並不適合
        完全套用，從而因任職關係獲得配住系爭房屋，在存有每月扣收所謂「使用
        費」之事實下，兩造間之法律關係是否亦屬「使用借貸」，顯然應回到民法
        第四百六十四條關於「稱使用借貸者，謂當事人一方以物交付他方，而約定
        他方於無償使用後返還其物之契約」之規定來研判，不能以巧立名目之方式
        來規避法律之適用，甚或藉以掩蓋租賃所得，惟原確定判決一開始即捨民法
        第四百六十四條明文規定不究，直接依上開與本件情形不相符之判例照本宣
        科，就此觀之，原確定判決仍有「適用法規顯有錯誤」之違法。
  （四）再審被告於準備程序中提出房屋稅繳款書及財產保險單以證明兩造不定期租
        賃關係不存在之事實，然再審原告係因一時無法理解表示不知情，並非無意
        見，嗣後經查嘉義市○○○路七八巷六號及七號乃相互對立，並非連棟，且
        同時為再審被告欲收回之員工配住宿舍，其建造均年久老舊不堪，早已免稅
        ，此乃眾所週知之一般稅法常識，再觀再審被告所提出之二張房屋稅款繳款
        書影本（八十八年度及八十九年度），其二棟房屋單位編號均同一，明顯係
        臨訟補立，何況就租賃關係，除互有約定外，房屋稅本應由出租人繳納，是
        本件再審被告雖提出房屋稅繳款書，亦無法否定再審原告確有支付使用系爭
        房屋之代價，雙方已有不定期租賃關係存在之事實。又再審被告所提出之財
        產保險單影本，雖保險標的明細表標的物序號（）列有非工場房屋及資產
        設備即指行政部門辦公廳及宿舍，但並無舉出其中併含系爭房屋，蓋系爭房
        屋因年代久遠且老舊不堪，已非保險公司保險標的，既無保險價值，再審被
        告仍應明確提出證明，以實其說。
  三、證據：除援用原確定判決前歷審所提證據外，補提本院八十九年度上易字第六
      號民事判決影本一件為證。
乙、被上訴人方面：
  一、聲明：求為判決：（一）再審之訴駁回。（二）再審訴訟費用由再審原告負擔
      。
  二、陳述：
  （一）本件再審原告提起再審之主要理由係以：
      (一)租賃與使用借貸兩者不同，使用借貸有別租賃首要在於無償，如係有償，不
        論名稱如何均不得謂非租賃，再審原告自六十五年八月獲配系爭房舍，再審
        被告每月扣收使用費，其使用系爭房舍之法律關係應屬租賃，而非使用借貸
        ，為合理之解釋。
      (二)原程序依行政院頒佈《行政院所屬實施單一薪給制機關（構）員工配住宿舍
        扣收使用費要點》第一條、第七條規定，推論扣收使用費目的在支付宿舍本
        身之稅捐、保險及維護費用，與租金之使用對價尚屬不同，不得認兩造已成
        立租賃關係。然再審原告入住宿舍仍需按月扣收使用費，豈能稱為無償？再
        審被告巧立名目為收錢之實，縱無相當對價，亦屬有償，二十三年來房舍修
        繕均由再審原告自理，更無投保災險，且房舍老舊早已免稅，使用費之真正
        用途令人滋疑，上開要點性質為行政規章，無優先民法之適用，亦不可牴觸
        民法，原確定判決捨民法而採上開要點為判決基礎，符合民事訴訟法第四百
        九十六條第一項第一款適用法規顯有錯誤之規定，難謂無違誤云云為其論據
        。
  （二）惟查民事訴訟法第四百九十六條第一項第一款所謂適用法規有錯誤，依最高
        法院五十七年台上字第一０九一號判例意旨，應以確定判決違背法規或現存
        判例解釋為限，本件原確定判決認為兩造之基礎法律關係係屬使用借貸，係
        引用最高法院四十四年台上字第八０二號判例為準據，認因任職關係獲准配
        住房屋固屬使用借貸之性質，然其既經離職，依借貸目的，當然視為使用目
        的業已完畢，按諸民法第四百七十條規定得據以請求交還借用房屋。況在貸
        與人訂有使用管理辦法，限制借用人在一定期限屆滿後應行遷出，自應認係
        附有期限之契約（民法第一百零二條第二項），借貸契約，本應於期限屆滿
        時失其效力，借用人即應負遷讓交還房屋之義務。由此說明，已難謂原確定
        判決適用法規有何錯誤之處。
  （三）況再審原告在住進再審被告所配給宿舍之初，兩造均以再審原告因任職關係
        而使用系爭房屋，別無其他意思表示之一致可言。且其配住尚須受再審被告
        上級經濟部頒佈之《經濟部所屬專業人員退休撫卹及資遣辦法》、再審被告
        公司《備勤宿舍管理辦法》及再審原告服勤之再審被告公司所屬煉製研究所
        《備勤宿舍管理細則》相關規定之約束。再審原告進住之初係以任職借住之
        意思借用房屋，再審被告係因其為雇用職員而配給宿舍；兩造更無使「借用
        」意思變成「租賃」合意之可能，法理甚明。原判決認定兩造為使用借貸關
        係，自亦無適用法規顯有錯誤可言。
  （四）至再審被告按月扣收宿舍使用費一節，係依據行政院七十二年七月二十六日
        頒佈之台七十二院人政肆字第二０二七二號函令《行政院所屬實施單一薪給
        制機關（構）員工配住宿舍扣收使用費要點》辦理。依該要點第一條：為符
        單一薪給制精神，各實施單一薪給制機關（構）自有之宿舍應積極規劃收回
        處理，在收回處理前，配住宿舍員工應依本要點之規定扣收宿舍使用費；第
        七條：扣收使用費之宿舍，由宿舍所有機關（構）負責其必要之維護與修理
        。在未出售以前折舊、稅捐、保險及必要之維護修理等費用，應不超過所使
        用費收入‧‧‧有該函及扣收使用費要點存原審卷可證，由此規定以觀：
      (一)所扣收之宿舍使用費，目的在支付宿舍本身之稅捐、保險及維護與修理費用
        ，與使用房地之對價，實不可同日而語。
      (二)此項要點係行政院人事行政局對於全國實施單一薪給機關（構）員工配住宿
        舍之統一規定，非再審被告所創設，不論其扣除是否合理，殊難認為係使用
        房屋之對價。
      (三)再審原告借用宿舍既應受上述管理辦法及管理細則應行遷讓條款之拘束，且
        當初係以借住之意思使用房屋，不能以扣收使用費，即使借用意思變成租賃
        合意。
      (四)從而，經濟部統令扣收宿舍使用費不過係供作房地維護修理費用而已，難認
        係使用房屋之代價，而硬指借貸關係因此已變為租賃關係。
  （五）又再審原告其他事實上之主張：指房舍修繕自行為之，無投保災險，房屋早
        已免稅，不但為前審所未主張，且與事實不符，其指摘原判決不斟酌全辯論
        意旨及調查證據之結果而判斷事實，顯有違背法令云云，既為再審原告在前
        審所未主張事實，如何令原判決予以斟酌？所指顯屬無的放矢，不足採取。
        至原確定判決認定扣收使用費係作維護修理之費用，無使用房地之代價云云
        ，此屬原確定判決事實認定之問題，和《行政院所頒員工配住宿舍扣收使用
        費要點》與民法適用上之優先與否，應無牽連。再審原告指該要點無優先民
        法之適用，亦不可牴觸民法，原確定判決採該要點為判決基礎，亦難謂無違
        誤云云，亦難謂當。
  （六）另再審原告引用最高法院七十二年度台上字第八三五號判決及七十三年度台
        上字第四二二四號判決，指借貸在於無償，如係有償，或支付對價，不論名
        稱如何即為租賃云云。原確定判決亦認為上開判決非屬判例，且與本件情形
        不同，尚無拘束其判決之效力，亦於判決理由說明在案，揆諸首揭最高法院
        五十七年台上字第一０九一號判例意旨，亦難指原確定判決有民事訴訟法第
        四百九十六條第一項第一款之情事，其再審自無理由。
  三、證據：除援用原確定判決前歷審提出之證據外，補提房屋稅繳款書影本二件、
      研究及訓練中心職員宿舍配住申請書、財產保險單及最高法院八十六年度台上
      字第三三二五號民事判決資料（均影本）各一件為證。
丙、本院依職權調閱本院八十九年度上易字第六號（原審台灣嘉義地方法院八十八年
    度訴字第五九二號）遷讓房屋民事歷審卷。
      理      由
一、本件再審原告起訴主張：再審原告自六十五年八月起獲准配住系爭房舍起，再審
    被告即按月扣收所謂之「使用費」，迄至八十七年二月止，已逾二十三年，再審
    被告巧立名目扣收使用費，縱非相當之「對價」，亦屬「有償」，不論其所用之
    名稱如何，均不得謂非租賃，顯見再審原告使用系爭房舍之法律關係應屬租賃，
    而非使用借貸，再審原告既基於租賃關係使用系爭房舍，而租賃關係尚未終止，
    即非無權占有，再審被告自無理由請求返還租賃物。乃原確定判決依《行政院所
    屬實施單一薪給制機關（構）員工配住宿舍扣收使用費要點》第一條及第七條規
    定，推論再審被告所扣收之宿舍使用費，目的係在支付宿舍本身之稅捐、保險及
    維修費用，與租賃關係中租金之使用對價，尚屬不同，而不認兩造已成立租賃關
    係，並准再審被告遷讓系爭房舍之請求；姑且不論該使用費之實質如何，然行政
    院頒佈之上開要點，係屬行政規章之位階，本無優先民法之適用，亦不可牴觸民
    法之規定，原確定判決不斟酌全辯論意旨及調查證據之結果而判斷事實，竟捨民
    法之明確規定不究，直接採用行政院頒佈之上開要點為判決基礎，顯有適用法規
    顯有錯誤之違背法令情事；為此，依民事訴訟法第四百九十六條第一項第一款規
    定，求為廢棄原確定判決，並駁回再審被告之請求之判決等語。
二、再審被告則以：民事訴訟法第四百九十六條第一項第一款所謂適用法規顯有錯誤
    ，應以確定判決違背法規或現存判例解釋為限，本件原確定判決援引用最高法院
    四十四年台上字第八０二號判例為據，認兩造之基礎法律關係為使用借貸，而再
    審原告在住進再審被告所配給宿舍之初，兩造均以再審原告因任職關係而使用系
    爭房屋，別無其他關係之意思表示一致，且其獲配住系爭房舍，尚須受再審被告
    上級經濟部頒佈之《經濟部所屬專業人員退休撫卹及資遣辦法》、再審被告公司
    《備勤宿舍管理辦法》及再審原告服勤之再審被告公司所屬煉製研究所《備勤宿
    舍管理細則》相關規定之約束。再審原告進住之初係以任職借住之意思借用房屋
    ，再審被告係因其為雇用職員而配給宿舍，兩造更無使「借用」意思變成「租賃
    」合意之可能。再審原告既因任職關係獲准配住系爭房舍，係屬使用借貸之性質
    ，然其既經離職，依借貸目的，當然視為使用目的業已完畢，再審被告依民法第
    四百七十條規定自得據以請求交還借用之房舍，自難謂原確定判決適用法規有何
    顯然錯誤之情事等語，資為抗辯。
三、本件再審原告主張本院八十九年度上易字第六號民事確定判決有適用法規顯有錯
    誤之再審理由等情，已為再審被告所否認，並以前揭各情詞置辯，經查：
（一）按適用法規顯有錯誤者，當事人得以再審之訴，對於確定終局判決聲明不服；
      但當事人已依上訴主張其事由或知其事由而不為主張者，不在此限；民事訴訟
      法第四百九十六條第一項第一款定有明文；所謂「適用法規顯有錯誤」者，係
      指確定判決所適用之法規顯然不合於法律規定，或與司法院現尚有效及大法官
      會議之解釋，或最高法院尚有效之判「例」顯然違反者而言，最高法院著有六
      十年台再字第一七０號判例可稽；是以所謂「適用法規顯有錯誤」，不包括漏
      未斟酌證據及認定事實錯誤之情形在內（最高法院六十三年台上字第八八０號
      判例參照）。查本件再審原告主張本院原確定判決有適用法規顯有錯誤之再審
      事由，即就其獲配住系爭宿舍（即如原審判決主文第一項所示Ａ部分房屋）之
      法律關係究為使用借貸或租賃之爭執，已據其在本院原確定判決之訴訟程序援
      引最高法院七十二年度台上字第八三五號及七十三年度台上字第四二二四號判
      「決」為主張｛參見本院原確定判決再審原告之陳述（一）－即再審原告八十
      八年一月十九日〔上訴理由狀〕所載‧參見本院前審卷第三０－三四頁），依
      民事訴訟法第四百九十六條第一項但書規定，已不能據為再審事由之主張；何
      況，再審原告所引最高法院七十二年度台上字第八三五號及七十三年度台上字
      第四二二四號之裁判均僅為判「決」，並未經編為判「例」，揆諸前開最高法
      院六十年台再字第一七０號判例意旨，已難據此主張本院原確定判決有適用法
      規顯有錯誤之情事；再者，本院原確定判決已於判決理由三－（二）援引最高
      法院四十四年台上字第八０二號判例為論據，並於判決理由三－（三）詳予論
      敘再審原告上開抗辯不可採之理由，再審原告猶執民法第四百六十四條關於使
      用借貸之定義規定及最高法院六十七年台上字第二四八八號判例意旨〔使用借
      貸必係無償，有償則非使用借貸。換耕田地，互有對價關係，自非無償。〕，
      以再審被告按月收取「使用費」乙節，主張本院原確定判決有民事訴訟法第四
      百九十六條第一項第一款適用法規顯有錯誤之情事，自非可取。
（二）況按「公務機關之宿舍使用人扣繳之宿舍使用費，乃行政院及台灣省政府所屬
      單一薪給機關於收回處理宿舍前，為符單一薪給制精神，按員工職等所定扣收
      之金額，以之用於宿舍之全面維護及修理，此有行政院所屬實施單一薪給機關
      （構）員工配住宿舍扣收使用費要點及臺灣省政府七十二年八月十二日七二府
      人四字第七二九五三號函影本可憑。宿舍使用費既係按使用之員工職等之高低
      定其金額，而非按宿舍面積之大小及價值，衡量其使用之對稱之價值所定之金
      額，自非使用宿舍之對價。故員工使用宿舍，縱扣繳宿舍使用費，亦難認對之
      有租賃關係存在。」（最高法院八十六年度台上字第三三二五號判決參照）；
      又「按公營事業機構於實施單一薪給制後，已將對於員工之各項津貼，包括房
      租津貼，納入薪津之中，則借用宿舍之員工自不得支領房租津貼，而應由薪津
      中扣除，所謂扣收宿舍使用費，實即不給予房租津貼之意，並非使用宿舍之對
      價。」（最高法院七十九年度台上字第一五五五號判決參照）；申言之，「實
      施單一薪給制之機關，已將員工之房屋津貼包涵於薪給中，故配住宿舍員工應
      依規定從其薪給中，扣收宿舍使用費，以求公平，此非使用租賃物之對價。上
      訴人謂此係伊使用系爭房屋之對價，不無誤會。」（最高法院八十二年度台上
      字第二三六一號判決參照）；故「實施單一薪給機關依規定向配住宿舍員工扣
      收宿舍使用費，係由於單一薪給待遇已將房屋津貼因素併計在內，為貫徹薪給
      制度並達到公允起見，始有扣收宿舍使用費之規定，易言之，扣收宿舍使用費
      ，乃就其單一薪給中收回其給與之房屋津貼性質，業據行政院人事行政局函復
      原法院在卷，從而原審認為『扣收宿舍使用費』與『使用宿舍』，非有對價關
      係，不能解為已將使用借貸更改為租賃關係，尚難指為違誤。」（最高法院七
      十五年度台上字第五九九號判決參照）；而再審原告原服務之機關為實施單一
      薪給制之機關，為再審原告自承在卷（參見本院卷第四０頁），則依最高法院
      上開判決意旨，再審原告因任職關係獲配住用系爭宿舍所扣收之「使用費」，
      僅係將原已併入單一薪俸之房租津貼扣除，並非使用系爭宿舍之「對價」。因
      之再審原告猶以再審被告按月扣收之「使用費」，主觀地解為使用獲配住宿舍
      之「對價」，已非可取；是其進而主張係「有償」使用系爭宿舍，應屬租賃之
      法律關係，而非使用借貸云云，亦不足取。至於再審被告扣收員工宿舍「使用
      費」後，是否使用於系爭宿舍本身之稅捐、保險及維修費之支應？為再審被告
      內部如何全盤運用之問題，要不影響再審原告獲配住用系爭宿舍為使用借貸關
      係之性質；是以再審原告主張系爭房舍老舊，早已免稅，更無投保災險，而該
      房舍之自然及一般修繕，均由再審原告自行為之等情，縱屬實情，亦不足使再
      審原告因任職關係而獲配住用系爭宿舍之法律關係，變更為租賃關係；因之，
      再審原告以其係基於租賃關係使用系爭房舍，而租賃關係尚未終止，即非無權
      占有乙節，否認再審被告返還系爭房舍之請求，自屬無據，而不足取。
（三）又公營事業機構於實施單一薪給制後，已將對於員工之各項津貼（包括房租津
      貼）納入薪津之中，則借用宿舍之員工自不得支領房租津貼，而應由薪津中扣
      除，所謂扣收宿舍「使用費」，實即不給予房租津貼之意，並非使用宿舍之對
      價，已如前述；此乃源於《行政院所屬實施單一薪給制機關（構）員工配住宿
      舍扣收使用費要點》第一條之規定，符合公平之原則；就兩造間之本件爭議，
      自無不能優先適用之理由，再審原告徒以民法第四百六十四條關於使用借貸之
      定義規定，遽指行政院頒佈之上開要點，僅屬行政規章之位階，無優先民法之
      適用云云，要非有據，委不足信；又行政院頒佈之《行政院所屬實施單一薪給
      制機關（構）員工配住宿舍扣收使用費要點》，既係「為符合單一薪給制精神
      」，而要求「各實施單一薪給制機關（構）自有之宿舍應積極規劃收回處理，
      在收回處理前，配住宿舍員工應依照本要點之規定扣收宿舍使用費。」之頒行
      目的（第一條規定參照），旨在就適用單一薪給制之機關（構）之宿舍處理問
      題，提示處理之原則，自應優先於民法之規定而適用，亦無牴觸民法關於使用
      借貸規定之情形；再審原告未能明悉政府實施單一薪給制之意義，徒以行政院
      頒佈之上開要點，僅屬行政規章之位階，無優先民法適用之空泛而無據之主張
      ，遽以指摘本院原確定判決不斟酌全辯論意旨及調查證據之結果而判斷事實，
      捨民法之明確規定不究，直接採用行政院頒佈之上開要點為判決基礎，顯有適
      用法規顯有錯誤云云，殊有誤會，洵不足取。
四、綜上所述，再審原告主張本院原確定判決不斟酌全辯論意旨及調查證據之結果而
    判斷事實，直接採用行政院頒佈之上開要點為判決基礎，而有民事訴訟法第四百
    九十六條第一項第一款適用法規顯有錯誤之情事云云，並不足採；則其依上開條
    款規定，對本院八十九年度上易字第六號民事確定判決提起再審之訴，求為廢棄
    本院該確定民事判決，並駁回再審被告之訴，要難認為正當，即無准許之理由，
    應予駁回。
五、又民事訴訟法第四百六十六條第一項所定上訴第三審之利益額數，業經修正提高
    為一百萬元，並經總統於八十九年二月九日公布施行，已於同年月十一日生效。
    查本件訴訟標的價額經本院前審訴訟程序中核定為新台幣七四七、三五六元，並
    未逾一百萬元，參照最高法院四十一年台上字第三０三號判例〔再審之訴形式上
    雖為訴之一種，實質上為前訴訟之再開或續行，其訴訟標的之價額仍應以前訴訟
    程序所核定者為準，不容任意變更，而在前訴訟就標的價額計算，因上訴所得受
    之利益不得提起第三審上訴者，在再審程序自亦不得上訴於第三審法院。〕之意
    旨，再審原告對本件判決自亦不得提起第三審上訴。至兩造其餘主張及舉證，均
    不影響本院所為前開論斷，自無再一一予以審論之必要，均附此敘明。
六、據上論結，本件再審原告之訴為無理由，依民事訴訟法第七十八條，判決如主文
    。
中      華      民      國    八十九    年      八      月      八      日
                          臺灣高等法院臺南分院民事第四庭
~B1審判長法官  王  惠  一
~B2      法官  吳  上  康
~B3      法官  蘇  清  恭
右為正本係照原本作成。
本判決不得上訴。
中      華      民      國    八十九    年      八      月      八      日
~B法院書記官  李  淑  華


司法院資訊處製作；財團法人民間司法改革基金會備份。
